臺灣高等法院刑事判決　　　　　　　 100年度上訴字第2947號
上　訴　人
即　被　告　鄭宏俊
上列上訴人因妨害自由案件，不服臺灣宜蘭地方法院99年度訴字
第458號，中華民國100年7月13日第一審判決（起訴案號：臺灣
宜蘭地方法院檢察署99年度偵字第3176號），提起上訴，本院判
決如下：
    主  文
上訴駁回。
    事  實
一、鄭宏俊曾於民國97年間因賭博、強制、恐嚇等案件，經臺灣
    宜蘭地方法院以97年度易字第539號判決各判處有期徒刑6月
    、2月（4月減刑）、2月、2月，定應執行有期徒刑10月，嗣
    經上訴駁回確定，98年10月20日執行完畢。
二、鄭宏俊猶不知悔改，緣其與陳永欽於99年6月11日7時許前之
    當日某時點，在宜蘭縣宜蘭市○○路46號「U2KTV」內，因
    細故與林俊勳及林俊勳友人發生衝突，陳永欽、鄭宏俊及另
    三名真實姓名、年籍不詳之已滿18歲之男子，竟於當日7時
    許，在「U2KTV」外之廣場停車場，共同基於剝奪人行動自
    由之犯意聯絡，由陳永欽至其停放於該停車場之車號U3-888
    8號自用小客車內，取出外型似真槍、不具殺傷力之玩具長
    槍、短槍各一支（含彈匣一個），由陳永欽持玩具長槍、鄭
    宏俊持玩具短槍毆打亦至該停車場之林俊勳（傷害部分未據
    告訴、起訴），並由鄭宏俊及其中二名真實姓名年籍不詳之
    已滿18歲之男子將林俊勳強押至由另一名真實姓名、年籍不
    詳之已滿18歲之男子駕駛之車號不詳之白色NISSAN MARCH自
    小客車上，而非法剝奪林俊勳之行動自由，陳永欽則駕駛車
    號U3-8888號自小客車，二車同駛至宜蘭縣員山鄉金六結營
    區後方堤防處，陳永欽、鄭宏俊等人強押林俊勳下車後，再
    由陳永欽持前揭外型似真槍、不具殺傷力之玩具長槍指向林
    俊勳，恫嚇稱：「這是槍，你沒有看過嗎」云云。嗣因林俊
    勳方面之不詳友人撥打電話予陳永欽進行協調，陳永欽、鄭
    宏俊始將林俊勳載至宜蘭縣宜蘭市七張橋附近交予林俊勳之
    友人而釋放，總計林俊勳遭非法剝奪行動自由約40分鐘。
三、嗣經警據報後調查，並為警於99年8月27日6時許，持檢察官
    簽發之拘票，在臺北縣石碇鄉彭山村崩山47之3號拘提陳永
    欽到案；同日10時50分許，經警持檢察官簽發之拘票，在宜
    蘭縣員山鄉○○路39之4號拘提鄭宏俊到案，並經鄭宏俊同
    意，於同日12時10分許進入鄭宏俊之父鄭武勇位於宜蘭縣員
    山鄉○○路○段44號住處搜索，扣得上開屬陳永欽所有、由
    鄭宏俊保管之玩具長槍、短槍各一支及彈匣一個。
四、案經宜蘭縣政府警察局移送臺灣宜蘭地方法院檢察署檢察官
    偵查起訴。
    理  由
壹、相關證據證據能力之說明：
一、按被告之自白，非出於強暴、脅迫、利誘、詐欺、疲勞訊問
    、違法羈押或其他不正之方法，且與事實相符者，得為證據
    ，刑事訴訟法第156條第1項定有明文。上訴人即被告鄭宏俊
    對於其自己於警詢及偵審所為之陳述，未主張有何非出於自
    己自由意思之情形，則其於本案所為之陳述，查與事實相符
    者，對其本案犯罪事實之證明，自有證據能力。
二、按被告以外之人於偵查中向檢察官所為之陳述，除顯有不可
    信之情況者外，得為證據，刑事訴訟法第159條之1第2項定
    有明文。查：證人林俊勳於檢察官偵查庭訊時，以證人身分
    具結所為之證述，有踐行具結程序，且就該證人之偵訊筆錄
    ，被告於原審及本院均未主張有何具體符合刑事訴訟法第15
    9條之1第2項所定之顯不可信情況（此指外部情況，而非指
    證言之可採信與否）之例外條件存在，則證人林俊勳於偵查
    庭訊以證人身分具結所為之證述，自有證據能力。另於本案
    原審審判程序，已給予被告詰問上開證人之機會，而完足為
    合法調查之證據，無不當剝奪被告詰問權行使之問題，則該
    證人於偵查中之證言，未經未在場之被告當面詰問及對質，
    不影響該證人於偵查中陳述之證據能力。
三、對於本件判決所引用之其他被告以外之人於審判外之陳述，
    檢察官、被告於本院準備程序均未爭執其證據能力（見本院
    卷第39頁背面），且經本院於審判程序分別提示並告以要旨
    ，踐行調查證據程序，被告於本院言詞辯論終結前亦未聲明
    異議，本院審酌該等證據，無信用性過低或違法取得之疑慮
    ，且為證明相關事實所必要，認為適當，依刑事訴訟法第
    159條之5第2項、第1項規定，該等證據皆有證據能力。
貳、認定犯罪事實所憑之證據及理由
一、訊據被告對前揭事實坦承不諱（見本院卷第49頁背面）。經
    查：
    (一)原審共同被告陳永欽於檢察官偵訊及原審供承：當時是我
      到車上拿扣案的二把BB槍，我拿其中一支即短的那支打林
      俊勳，大家都有喝酒，很衝動，就押林俊勳上車，林俊勳
      坐別台車，押到員山鄉金六結營區後方堤防；我確實有去
      到把林俊勳押走的那個地方，帶他上車的人是跟我同夥的
      人，我跟著他們去的，總共有二台車，我自己的車號U3-8
      888號，車上只有我一人，白色MARCH有二、三個人，鄭宏
      俊是坐在那部車，林俊勳也是坐在那部車等語（見99年度
      他字第712號卷一第184至185頁，原審卷第299頁）。被告
      於警詢及檢察官偵訊時亦曾供稱：我們離開U2KTV至停車
      場，又碰到林俊勳等人，陳永欽即至車上拿出長、短玩具
      槍各一支，將短玩具槍交給我，我們即與林俊勳等人扭打
      ，林俊勳的同伴看到我與陳永欽拿槍，就各自逃走，只留
      林俊勳在現場，我與陳永欽押林俊勳至某處堤防旁等語（
      見99年度他字第712號卷二第13、21頁）。證人即被害人
      林俊勳於偵查中亦具結證稱：當時因為唱歌糾紛，就被阿
      欽他們押到山上去，當時是被拖上車，有人拿槍等語（見
      99年度他字第712號卷一第39頁）；於原審結證稱：當天
      會上被告的車是因為他們拉我上車，但不是陳永欽、鄭宏
      俊拉的，是另外二人，我有反抗、有跑，但是被二個人抓
      回來等語（見原審卷第137至138頁）。就非法剝奪林俊勳
      行動自由部分，被告之自白核與共犯陳永欽及被害人林俊
      勳供證之基本事實相符，並有扣案之玩具槍二支及卷附之
      照片可資佐證（見99年度他字第712號卷一第181頁）。查
      ：陳永欽在剝奪林俊勳行動由由之前，即自車上拿下扣案
      之長、短玩具槍各1支之事實，為其自承在卷，而觀以扣
      案之玩具槍二支，其外型實似真槍，有卷附照片可資參考
      ，一般不知情之人，驟然看到該等槍枝，皆會以為係真槍
      ，應屬正常之反應，此見被告自承：林俊勳的同伴看到我
      與陳永欽拿槍，就各自逃走等語，自可明瞭。證人林俊勳
      於檢察官偵訊時復為前揭：被拖上車，有人拿槍等語之證
      述，則林俊勳當時係因被告及陳永欽等人手持外型似真槍
      之槍枝，將已方之人嚇跑，林俊勳乃為陳永欽等人毆打，
      並被強押上車，遭非法剝奪行動自由，被載至宜蘭縣員山
      鄉金六結營區後方堤防處之事實，堪以認定。
    (二)被告於偵審中雖曾供稱：當日林俊勳係被押上陳永欽所駕
      駛車號U3-8888號自小客車，並由陳永欽駕駛，其在後押
      著林俊勳云云（見99年度他字第712號卷二第21頁，原審
      卷第300頁）。惟查：原審共同被告陳永欽於偵審中皆供
      稱：當日林俊勳並非坐其車前往堤防等語，如前所述，核
      與證人林俊勳於偵查中結證稱：當天是坐在白色MARCH內
      等語（見99年度他字第712號卷一第40頁）；於原審結證
      稱：我是坐上一台白色汽車，鄭宏俊坐在副駕駛座，我坐
      後座中間，左右兩邊各有一人，與陳永欽不同車等語相符
      （見原審卷第138頁）。再佐以被告於原審自承當天喝很
      多酒，有點醉云云（見原審卷第300頁），此部分事實，
      自應以共犯陳永欽、證人林俊勳所述為可採。又依證人林
      俊勳於原審所為上引證述，亦足認當日參與剝奪林俊勳行
      動自由之人，除被告、陳永欽外，另尚有三名男子（即駕
      駛MARCH車之人及分別坐於林俊勳左、右之人）。因無證
      據足證該三人未滿18歲，則此部分應為有利於被告之認定
      ，即該三名真實姓名、年籍不詳之人，應皆屬已滿18歲之
      人。
    (三)被告及共犯陳永欽於原審固辯稱：當時拿出玩具長槍、短
      槍僅係作為打人之工具，並非係要恐嚇云云。惟查：證人
      林俊勳於偵查、原審皆證稱：在山上時，陳永欽有對我說
      「這是槍，你沒有看過嗎」之語等語（見99年度他字第71
      2號卷一第39頁，原審卷第137頁），自足認陳永欽及被告
      於剝奪林俊勳行動自由之過程中，有上揭出言恫嚇之舉動
      ，甚為明確。至於證人林俊勳雖另曾稱：當時眼鏡掉下來
      ，沒有看到陳永欽等持槍；當天我只知道我頭有被東西砸
      到，不知道是什麼東西，整個過程中我沒有看到何人拿玩
      具槍云云（見99年度少連偵字第41號第236頁，原審卷第1
      35頁），惟觀以證人林俊勳於99年10月14日檢察官偵訊時
      即表示已與陳永欽等和解，不想追究，大家酒醒後講一講
      就變成好朋友等語（見99年度少連偵字第41號第237頁）
      ，並於原審證稱：事情過了就算了，事後大家有出來吃飯
      等語（見原審卷第136頁正面）。是證人林俊勳顯然因事
      後與陳永欽、被告和解並成為朋友，而有不願多為不利於
      陳永欽及被告證述之傾向。然依被告於警詢及偵查中所述
      ：其等於碰到林俊勳等人時，是陳永欽至車上拿出長、短
      玩具槍，將短玩具槍交給被告，其等與林俊勳等人扭打，
      林俊勳的同伴看到其等拿槍，就各自逃走等語，顯見雙方
      在U2KTV外碰面時，係陳永欽先自車上拿槍出來，一支交
      由被告持有，接著才與林俊勳扭打，且林俊勳之同伴就是
      看到被告及陳永欽手上有槍才全部跑離現場，則在雙方尚
      未有肢體接觸前，林俊勳及其友人自應皆已見到被告及陳
      永欽二人持槍，是證人林俊勳所述：因眼鏡掉落而未見有
      人持槍云云，顯非事實。
二、綜上所述，本件事證明確，被告非法剝奪人行動自由犯行，
    洵堪認定。
參、論罪科刑：
一、核被告所為，係犯刑法第302條第1項之非法剝奪人行動自由
    罪。被告與陳永欽及另三名不詳真實姓名、年籍之已滿18歲
    男子，就上揭犯行，有犯意聯絡及行為分擔，均為共同正犯
    。按刑法第302條之妨害自由罪，原包括私行拘禁或以其他
    非法方法剝奪人之行動自由而言，所謂非法方法，當包括強
    暴、脅迫等情事在內。故於私行拘禁或以其他非法方法剝奪
    人之行動過程中，有對被害人施加恐嚇行為，自屬包含於妨
    害行動自由之同一意念之中，縱其所為，合於刑法第305條
    恐嚇危害安全罪之要件，仍應視為剝奪行動自由之部分行為
    ，不另論刑法第305條恐嚇危害安全罪（最高法院74年臺上
    第3404號判例、同院85年度臺上字第5736號判決意旨參照）
    。查：被告與共犯於剝奪林俊勳行動自由後迄行為終了時止
    ，所為之恐嚇動作，與其等剝奪林俊勳行動自由之目的相同
    ，均係意在教訓林俊勳，是被告等人於剝奪林俊勳行動自由
    犯行繼續中，所為之恐嚇舉動，自屬包含於剝奪林俊勳行動
    自由犯行之同一意念中，縱其等所為，合於刑法第305條恐
    嚇危害安全之情形，仍應視為剝奪行動自由之部分行為。雖
    然檢察官起訴意旨未提及共犯陳永欽有持外型似真槍、不具
    殺傷力之玩具長槍指著林俊勳稱：「這是槍，你沒有看過嗎
    」云云之事實，惟此既屬被告及共犯陳永欽等人所為剝奪行
    動自由之部分行為，應包括於被告所為之剝奪行動自由犯行
    中，本院就此部分，自得併予審理。又檢察官起訴意旨認：
    被告等人持玩具槍恫嚇林俊勳，使林俊勳心生畏懼，被押上
    車之行為，另成立刑法第305條之恐嚇罪，並與被告所為之
    剝奪行動自由罪，為想像競合犯之關係云云，實係將被告等
    人持槍押林俊勳上車之非法剝奪林俊勳行動自由之手段，誤
    為另成立恐嚇罪，尚有未恰。
二、被告前有事實欄一所示之有期徒刑執行完畢之情形，有本院
    被告前案紀錄表在卷可憑，其於受有期徒刑之執行完畢，5
    年以內故意再犯有期徒刑以上之本罪，為累犯，依刑法第47
    條第1項規定，加重其刑。
三、原審基於同一事證，認被告罪證明確，適用刑法第28條、第
    302條第1項、第47條第1項，刑法施行法第1條之1（漏引第1
    項、第2項前段，茲補正），並審酌被告有妨害自由、賭博
    等前科，素行非佳，僅因細故，即持偽為真槍之玩具槍剝奪
    林俊勳行動自由，對被害人林俊勳造成之危害甚鉅，對社會
    治安之影響亦甚為重大，法治觀念薄弱，惟被害人林俊勳事
    後已表示原諒之意（見原審卷第140頁），被告犯後就剝奪
    他人行動自由罪坦承，並考量其智識程度等一切情狀，量處
    被告有期徒刑8月，並說明扣案之玩具長槍、短槍各一支（
    含彈匣一個），為共犯陳永欽所有，且供被告及陳永欽等人
    共犯本案犯罪所用之物，業據共犯陳永欽、被告供述在卷，
    適用刑法第38條第1項第2款規定，宣告沒收。經核原審認定
    之基本事實及適用法律之結論並無違誤。其中原審判決就被
    告所為屬非法剝奪人行動自由部分行為之恐嚇舉動，依恐嚇
    罪之犯罪構成要件，於事實欄內記載，核屬贅文，且於理由
    論述中，對相關共犯或證人之證述內容，數次重複拷貝，未
    對文字組織結構妥為整理，並於論述被告成立共同正犯時，
    少列另三名不詳真實姓名、年籍之已滿18歲男子（事實欄未
    漏列），均稍有瑕疵，惟此等贅文、瑕疵，不涉及被告犯罪
    構成要件基本事實之變更、擴大或縮減，復未影響被告本案
    罪名之同一性及刑罰結果，本院予以補正即可，尚不構成撤
    銷改判之理由。被告提起上訴，其上訴狀理由辯稱：無恐嚇
    犯行云云，於本院審理時則改指摘原審量刑過重，請求撤銷
    改判，從輕量刑等語。惟被告之共犯陳永欽確有手持玩具長
    槍指向林俊勳，恫嚇稱：「這是槍，你沒有看過嗎」云云之
    舉動，且此係被告及其共犯所為剝奪行動自由罪之部分行為
    ，業見前述，被告此部分上訴理由，自不足採。又按關於刑
    之量定，係實體法上賦予法院得為自由裁量之事項，倘其未
    有逾越法律所規定之範圍，或濫用其權限，即不得任意指摘
    為違法，以為上訴之理由（最高法院75年臺上字第7033號判
    例意旨參照）。查：本件原審量刑時已說明審酌被告前揭情
    狀之理由，經本院斟酌縱使被害人已表明不願追究，但被告
    本案係與陳永欽等人持外型似真槍之玩具槍，於公共場所強
    押被害人上車至他地，行為手段惡劣，且對社會治安之影響
    甚大，而被告前因賭博、強制、恐嚇等案件，經法院判決有
    期徒刑並執行完畢，未及1年，又犯本案強押人之非法剝奪
    行動自由犯行，足見被告並未因前案之執行，心生警惕、悔
    改之意等情狀，應認原審量刑未逾越客觀上之適當性、相當
    性及必要性之比例原則，並無量刑失當之情形。被告以前揭
    理由指摘原審判決，核無理由，其上訴應予駁回。
據上論斷，應依刑事訴訟法第368條，判決如主文。
本案經檢察官陳昱旗到庭執行職務。
中    華    民    國   100    年    11    月    25    日
                  刑事第七庭    審判長法  官  溫耀源
                                      法  官  朱瑞娟
                                      法  官  王復生
以上正本證明與原本無異。
如不服本判決，應於收受送達後10日內向本院提出上訴書狀，其
未敘述上訴之理由者並得於提起上訴後10日內向本院補提理由書
（均須按他造當事人之人數附繕本）「切勿逕送上級法院」。
                                      書記官  陳靜雅
中    華    民    國   100    年    11    月    25    日
附錄：本案論罪科刑法條全文。
刑法第302條：
（剝奪他人行動自由罪）
私行拘禁或以其他非法方法，剝奪人之行動自由者，處 5 年以
下有期徒刑、拘役或 3 百元以下罰金。
因而致人於死者，處無期徒刑或 7 年以上有期徒刑，致重傷者
，處 3 年以上 10 年以下有期徒刑。
第 1 項之未遂犯罰之。